臺灣高等法院高雄分院刑事判決　　　　　　　　　九十三年度上更(二)字第六四號
　　上　訴　人
　　即　被　告　甲○○
　　指定辯護人　李汶哲
右上訴人因違反毒品危害防制條例案件，不服臺灣高雄地方法院八十六年度訴字第三
七三七號中華民國八十七年五月五日第一審判決（起訴案號：臺灣高雄地方法院檢察
署八十六年度偵字第二０四七六、一０九三九號），提起上訴，判決後經最高法院第
二次發回更審，本院判決如左：
    主  文
原判決撤銷。
甲○○無罪。
    理  由
一、公訴意旨略以：被告甲○○基於概括之犯意，自民國八十六年三月初起至同年四
    月二十七日止，連續在高雄縣鳳山市○○路十九巷二十號處，以每包新台幣（下
    同）一千元之價格，販賣安非他命予洪忠宏；復於八十六年八月二十日下午八時
    許，在高雄縣鳳山市○○○路鳳榮賓館，由余枝淵介紹劉昆霖向甲○○購買安非
    他命二十萬元；認被告甲○○係犯麻醉藥品管理條例第十二條之一第二項第一款
    之罪嫌。
二、公訴人認被告甲○○犯麻醉藥品管理條例第十二條之一第二項第一款之罪，係以
    劉昆霖、余枝淵、洪忠宏等人證述為論據；訊據上訴人即被告甲○○否認非法販
    賣安非他命情事；辯稱：余枝淵、劉昆霖二人挾怨報復，誣指被告販賣安非他命
    ，而被告與洪忠宏不認識，不可能販賣安非他命予洪忠宏等語。
三、按犯罪事實應依證據認定之，無證據不得推定其犯罪事實，刑事訴訟法第一百五
    十四條第二項定有明文。所謂犯罪事實之證據，係指足以認定被告確有犯罪行為
    之積極證據而言，該項證據且須適合被告犯罪事實之認定，始得採為斷罪資料（
    最高法院二十九年上字第三一０五號、五十三年台上字第二七五０號判例參照）
    。
四、經查：
  (一)劉昆霖於警訊及檢察官偵查時稱：「因我住在花蓮，安非他命價格較貴，經余枝
    淵介紹與甲○○認識，乃以二十萬元向甲○○購買安非他命八至九兩，甲○○尚
    未把安非他命交給我」（見鳳山分局警卷第六頁反面、第七頁）、「該二十萬元
    是八十六年八月二十日早上談好以後，在當天晚上在鳳榮賓館交付的」（見偵查
    卷第十七頁反面）、「被告沒有交付安非他命就跑掉了」（見偵查卷第十八頁）
    等語；余枝淵於同次檢察官偵訊時，亦供稱：「（有無約定何時交安非他命？）
    後來我有跟劉昆霖一起去屏東他就跑掉了」等語（見偵查卷第十八頁反面），依
    上述二人於警、偵訊所述，僅足說明劉昆霖經余枝淵之介紹而認識被告，付款二
    十萬元予被告，旨在購買安非他命，但迄未自被告取得安非他命。劉昆霖於原審
    審理中證稱：「安非他命是向甲○○買的，我是去余枝淵家時，見甲○○也找余
    枝淵，余枝淵有說甲○○在賣安非他命，才向他買」（見原審卷第四十六頁）等
    語，只是說明在余枝淵家見到被告，聽余枝淵說被告販賣安非他命，仍不足以證
    明被告如何販賣，及其如何向被告購買。被告於原審自承：「在余枝淵家有聽到
    他們（指余枝淵、劉昆霖）在講安非他命，二十萬元要買安非他命，也曾要我去
    買，但我沒辦法去何處買安非他命，劉昆霖就不高興，他們是在鳳榮賓館打過電
    話要我去，我沒去：：」等語（見原審卷第九十二頁）；乃係案發日余枝淵、劉
    昆霖曾自高雄縣鳳山市○○○路鳳榮賓館打電話要被告過去未獲置理，嗣余枝淵
    、劉昆霖在高雄縣鳳山市○○○路鳳榮賓館為警查獲，而云此處為交易地點，其
    供證述即有可議，非可採信。益徵劉昆霖只是準備二十萬元有意購買安非他命，
    並非與被告為此交易。按「販賣麻醉藥品」，必意圖營利，而將麻醉藥品「販入
    」或「賣出」，二者居其一或二者兼備，始足當之，茲並無證據證明被告如何意
    圖營利，而販入麻醉藥品，亦無以營利以外之原因取得麻醉藥品後，始萌營利之
    意圖，進而賣出之情，上揭所述，自屬不能執為被告販賣麻醉藥品之認定。
  (二)共同被告或與被告無共同被告關係之共犯之自白及其他不利於己之陳述，固得採
    為認定被告犯罪之證據，但此項不利之供述，依刑事訴訟法第一百五十六條第二
    項之規定，仍應調查其他必要之證據，以察其是否與事實相符，不得專憑此項供
    述，為其他被告犯罪事實之認定。而犯麻醉藥品管理條例第十三條之一第二項各
    款之罪，供出麻醉藥品來源，因而破獲者，得減輕其刑，該條例第十三條之三定
    有明文，因而為擔保犯上述之罪之共同被告或共犯不利於其他被告之陳述（即麻
    醉藥品來自其他被告之供述）之真實性，尤應有足以令人確信其陳述為真實之補
    強證據，始能據以為論罪之依據。劉昆霖因連續吸用安非他命，曾經台灣高雄地
    方法院於八十六年十二月二十六日以八十六年度訴字三七三七號判決處刑，另觀
    諸余枝淵、劉昆霖及被告之「臺灣高等法院全國前案紀錄表」，得悉其等俱為有
    施用麻醉藥品習性之人，余枝淵與劉昆霖在鳳榮賓館被警查獲後，前揭警、偵訊
    之供述，無非旨在博得減刑之寬典，屬有利於已，而不利於被告之供述，此項不
    利於被告之供述，必有其他補強證據，始能據以為論罪之依據。余枝淵、劉昆霖
    於檢察官偵查中均稱：其等與被告一起至屏東要拿安非他命，其等在等待被告時
    被告乘機跑掉等語（見二０四七六號偵查卷第十八頁），本院前審囑託台灣花蓮
    地方法院訊問劉昆霖證稱：「因我和被告一起去（購買安非他命），我錢交給被
    告，被告叫我在外面等，後來等很久他都沒有出來，後來我就下車進去問，裡面
    的人說被告進來之後，就直接從後門跑掉了，我就先回去鳳榮賓館看看，我又叫
    余枝淵過來跟他說你那個朋友（指被告）把我（指劉昆霖）的錢拿去了，我們（
    指劉昆霖及余枝淵）在等的過程中就被警察捉到了，這二十萬元是我個人單獨所
    有，是我從花蓮家中帶至高雄來的，我們在被捉到之前是因為甲○○他講一次買
    三、五千元不划算，要我一次拿二十萬元去幫我調貨，帶我去買，這樣比較划算
    ，所以我才給他二十萬元和他一起要去買安非他命，結果錢被他拿走了。」等語
    （見本院上更(一)卷第七十六頁）僅足徵係劉昆霖託被告代購安非他命，付錢予被
    告之後，同往一定地點洽購，被告乘機溜走，劉昆霖回其住宿之鳳榮賓館，找來
    介紹人余枝淵，旋為警在該賓館查獲，則被告豈有意圖營利而購入安非他命，依
    劉昆霖所述之情節，被告取得二十萬元，無非受劉昆霖囑託，藉轉介購買安非他
    命而代收價金，並非出售安非他命之對價，甚或係佯稱介紹較便宜之購買安非他
    命而詐收二十萬元。又有關交付二十萬元以購買安非他命一節，劉昆霖警訊稱係
    因在花蓮安非他命較貴，經余枝淵介紹與被告認識，及與朋友集資二十萬元向被
    告購買八至九兩，且是被告上其車始將二十萬元交付之（見鳳山分局警卷第六頁
    ）；於檢察官偵查中則稱：該二十萬元是八十六年八月二十日早上談好以後，於
    當天晚上在鳳榮賓館交付的（見二０四七號偵查卷第十七頁）；於原審則稱：錢
    是好幾人合資的，是在鳳榮賓館交錢給被告，除此之外，未曾向被告買過安非他
    命（見原審卷第四十六頁）；於台灣花蓮地方法院囑託訊問時又稱：自八十六年
    左右開始向被告買安非他命，之前買過二、三次，後來被告看到我帶很多錢，被
    告向我說一次買二十萬元較划算，我因喝了酒，就迷迷糊糊把二十萬元給被告，
    被告要帶我去買，結果錢拿走就不知去向等語（見本院上更(一)卷第七十五、七十
    六頁）。就其二十萬元之來源究竟是獨資抑或集資，交付之時間地點，購買之次
    數（前曾購買過，或僅此一次），及究竟是被告之兜售而大量購買，抑或是在花
    蓮購買較貴，而集資請求被告代購，先後不一，莫衷一是，顯有瑕疵，而無從究
    明。余枝淵於警偵訊中供稱：「我所吸食安非他命係向甲○○購買」、「（何以
    知道他有在賣？）他說他有在吸，比較好拿」等語，但所稱向被告購買安非他命
    細節，並無明確交代，嗣於檢察官偵查中改稱：「我（警訊）筆錄沒有看」、「
    沒有向甲○○買安非他命」等語（見偵查卷第三十、三十二頁），余枝淵於本院
    前審供稱：「我與劉昆霖在鳳榮賓館被抓，以為是甲○○檢舉，才與劉昆霖一致
    誣指他販賣安非他命」等語（見本院上訴卷第三十九頁）。益徵係支出金錢之後
    ，未取得安非他命，甲○○又不知去向，不久反而為警查獲，平白損失二十萬元
    ，始因而逕指控被告販賣安非他命。此項有利於被告之供述，則不能執為不利於
    被告之認定。
  (三)公訴人以案外人洪忠宏自八十六年三月初起，至同年四月二十七日止，連續在高
    雄縣鳳山市○○路十九巷二十號等處，以每包一千元之價格，向被告購買安非他
    命共十多次之事實，固據洪忠宏於警訊及檢察官偵查時供述在卷（見八十六年四
    月二十八日警訊筆錄及同月二十九日台南地方法院檢察署八十六年偵字第六二五
    ０號偵查筆錄），但洪某上述供詞，並無其他證據可資認定；況洪某於本院前審
    證稱：「我所吸用之安非他命不是向被告購買的，與被告不認識，是向一叫周志
    剛的購買，周某將被告電話、年籍資料給我，叫我被抓時，就說是向被告買的」
    等語（見本院上訴卷第五十五頁）等語，本院前審查明確有周志剛之人，周志剛
    果亦有違反麻醉藥品管理條例前科紀錄，有刑案資料作業個別查詢報表可按（見
    上更(一)卷第一０三頁），其亦非與麻醉品無涉之人，是上開不利被告之洪忠宏指
    證已有瑕疵，此外並無其他積極證據足認被告確有販賣安非他命予洪忠宏，此部
    分起訴事實，自屬無據。
  (四)此外復查無其他積極證據足認被告有販賣安非他命之犯行，自不能遽以非法販賣
    麻醉藥品罪相繩。
五、原審為被告科刑之判決，不無違誤，被告上訴否認犯罪，為有理由，按檢察官應
    善盡實質舉證責任，說服法院形成心證，若無法舉證說服法院形成有罪心證，即
    應依無罪推定原則，作有利被告之認定，即應為被告無罪之諭知。
據上論結，應依刑事訴訟法第三百六十九條第一項前段、第三百六十四條、第三百零
一條第一項，判決如主文。
本案經檢察官沈紹嘉到庭執行職務。
中     華     民     國     九十三     年     五      月    十八        日
                              臺灣高等法院高雄分院刑事第二庭
                                  審判長法官  林正雄
                                        法官  黃壽燕
                                        法官  陳啟造
右正本證明與原本無異。
檢察官如不服本判決應於收受本判決後十日內向本院提出上訴書狀，其未述上訴理
由者，並得於提起上訴後十日內向本院補提理由書狀（均須按他造當事人之人數附繕
本)「切勿逕送上級法院」。
                                      書記官  黃琳群
中     華     民     國     九十三     年     五      月    十九        日
